臺灣高雄地方法院民事判決　　　　　　　110年度訴字第572號
原　　　告　陳淑貞　
訴訟代理人　謝智硯律師
　　　　　　賴元禧律師
被　　　告　蔡嘉淑　
上列當事人間請求損害賠償等事件，本院於民國110 年11月1 日
言詞辯論終結，判決如下：
    主  文
被告應給付原告新臺幣伍萬元，及自民國一百一十年五月十八日
起至清償日止，按週年利率百分之五計算之利息。
原告其餘之訴駁回。
訴訟費用由被告負擔百分之六，餘由原告負擔。
本判決第一項得假執行；但被告以新臺幣伍萬元預供擔保，得免
為假執行。
原告其餘假執行之聲請駁回。
    事實及理由
一、原告主張：原告為新加坡商妮芙露國際控股股份有限公司臺
    灣分公司（下稱妮芙露公司）之總經理，被告前於民國109
    年8 月6 日上午11時30分許，前往高雄市○鎮區○○○路0
    號33樓A2室，應徵妮芙露公司之財務人員一職，詎被告經原
    告面試結束後，竟於同日下午1 時15分許，在104 人力銀行
    網站由特定之多數人得以共見共聞之妮芙露公司頁面上，發
    表：「貴司高雄今天面試的職員，長的像整型前的斯容」之
    留言，足以侵害原告之名譽權，致其受有相當於新臺幣（下
    同）50萬元之精神痛苦（慰撫金），爰依侵權行為之法律關
    係提起本訴，並聲明：㈠被告應給付原告50萬元，及自起訴
    狀繕本送達翌日起至清償日止，按週年利率百分之五計算之
    利息；㈡被告應親自書寫如附件所示之道歉信並交付予原告
    ；㈢願供擔保請准宣告假執行。
二、被告則以：被告發表之留言並非公開，又就「整型前的斯容
    」一詞，被告看到的只是勇敢而非美醜，且被告僅係單純覺
    得原告像整型前的斯容而已，並無美醜的價值判斷在內等語
    ，資為抗辯，並聲明：㈠原告之訴駁回；㈡如受不利判決，
    願供擔保聲請宣告免為假執行。
三、兩造不爭執之事實（訴字卷第37頁）：
    被告有在104 人力銀行網站之妮芙露公司頁面上，發表：「
    貴司高雄今天面試的職員，長的像整型前的斯容」之留言。
四、本院得心證之理由：
  ㈠原告依侵權行為之法律關係請求被告賠償損害，有無理由？
  ⒈因故意或過失，不法侵害他人之權利者，負損害賠償責任；
    不法侵害他人之名譽者，被害人雖非財產上之損害，亦得請
    求賠償相當之金額，民法第184 條第1 項前段、第195 條第
    1 項前段分別定有明文。又在民法上，若已將足以毀損他人
    名譽之事表白於特定第三人，縱未至公然侮辱之程度，且無
    散布於眾之意圖，亦應認係名譽之侵害，蓋既對於第三人表
    白足以毀損他人名譽之事，則其人之社會評價，不免因而受
    有貶損，最高法院86年度台上字第305 號判決可資參照。
  ⒉經查：
  ⑴被告有在104 人力銀行網站之妮芙露公司頁面上，發表：「
    貴司高雄今天面試的職員，長的像整型前的斯容」之留言乙
    節，已如前述，參酌原告提出之新聞報導截圖，可知現今媒
    體多以「驚悚舊照」、「遭恥笑」（訴字卷第63頁）、「嚇
    壞眾人」（同卷第65頁）、「醜八怪」（同卷第67頁）、「
    長得醜」（同卷第69頁）、「醜得驚人」（同卷第70頁）、
    「醜女」（同卷第71頁）等標題或註解，誇大形容「整型前
    的斯容」其貌不揚，足見以「整型前的斯容」形容他人外表
    ，在語意上確有負面評價之內涵。再觀諸被告前揭留言之前
    後文即「求職也在挑公司」、「這位女士，態度不上道喔！
    」、「雖然，可以理解那層女生彼此中，淡淡的妒忌的」、
    「問問題也感覺聽不出其中的專業」、「莫名其妙的面試與
    過程」等語（北院卷第27頁），顯見被告係因不滿面試過程
    ，遂以「長的像整型前的斯容」之文字，逞其侮辱原告外表
    之目的甚明。被告抗辯：被告看到的只是勇敢而非美醜，且
    被告僅係單純覺得原告像整型前的斯容而已，並無美醜的價
    值判斷在內云云，顯係事後卸責之詞，殊非足採。又語言文
    字之使用常有約定成俗乃至不當連結之性質，行為人以「整
    型前的斯容」一詞形容他人外表是否侵害名譽權，與「整型
    前的斯容」實際上之美醜未必相關，併此敘明。
  ⑵又證人即104 人力銀行法務蘇炳旭於言詞辯論時證稱：「（
    ……關於上開留言，有新加坡商妮芙露公司、求職者以及
    104 公司均可以看到上述留言，是否如此？）是的」等語（
    訴字卷第217 頁），證人即妮芙露公司副主任劉懿葭於言詞
    辯論時證稱：「原告有給我我們公司在104 徵才的帳號，除
    了原告和我之外，我們臺北公司的主管以及分公司的主管、
    人資也可以閱覽公司徵才的資料，例如臺北公司的李琳達、
    趙鶴菊、許浚浩、焦倩倩等人，此外，我們分公司還有桃園
    、臺中、高雄等地，所有人都是共用新加坡商妮芙露公司的
    抬頭」等語（訴字卷第220 頁），顯見被告前揭留言在客觀
    上足使特定之多數人得以共見共聞。再觀諸被告前揭留言之
    前後文即「劉小姐您好」、「貴司高雄今天面試的職員」、
    「如果，貴司重視隱藏的專業」等語（北院卷第27頁），可
    知被告在主觀上亦有將該留言表白於原告以外第三人之意，
    揆諸前揭判決意旨，自屬侵害他人名譽權之行為無訛。被告
    抗辯：被告發表之留言並非公開云云，於法容有誤會，尚難
    遽採。
  ㈡原告所得請求賠償之金額為何？
    爰考量被告行為之手段（在104 人力銀行網站之妮芙露公司
    頁面上發表留言），主觀之惡性（故意侮辱），原告被害人
    格法益之類型（名譽）及程度（留言內容如前揭兩造不爭執
    之事實部分所示），暨各自社會經濟狀況（兩造自述家庭工
    作情形，及依稅務電子閘門財產所得調件明細表所示之所得
    資料、財產資料均詳卷〈訴字卷第15至16頁、訴字卷證物存
    置袋內〉）等一切情狀，酌定慰撫金應以5 萬元為適當，原
    告逾此範圍之請求則屬過高，為無理由，應予駁回。
  ㈢原告請求被告親自書寫道歉信並交付予原告，有無理由？
  ⒈名譽被侵害者，得請求回復名譽之適當處分，民法第195 條
    第1 項後段固有明文。惟法院在原告訴之聲明範圍內，仍應
    審酌侵害名譽情節之輕重程度等一切情狀，決定是否及如何
    准許回復名譽之處分，並不得逾越回復名譽之必要程度，以
    衡平被害人名譽與加害人相關法益間之具體衝突，司法院大
    法官釋字第656 號解釋理由書同此意旨。
  ⒉經查，被告侵害原告名譽權之行為並未反覆實施或以文字圖
    畫方式大量散布，又無其他特殊情事足認縱以相當之慰撫金
    仍難回復原告之名譽，則被告侵害原告名譽權之行為既經本
    院認定屬實，並酌定相當之慰撫金，已足回復原告之名譽，
    則原告另依侵權行為之法律關係，請求被告親自書寫如附件
    所示之道歉信並交付予原告，揆諸前揭說明，於法尚無必要
    ，應予駁回。
五、綜上所述，原告依侵權行為之法律關係，請求被告給付5 萬
    元，及自起訴狀繕本送達翌日即110 年5 月18日起至清償日
    止，按週年利率百分之五計算之利息（民法第229 條第2 項
    、第233 條第1 項前段、第203 條參照），為有理由，應予
    准許；其逾此範圍之請求，則無理由，應予駁回。
六、本判決第1 項係所命給付之金額未逾50萬元之判決，爰依民
    事訴訟法第389 條第1 項第5 款之規定，職權宣告假執行，
    並依同法第392 條第2 項之規定，職權宣告被告預供擔保得
    免為假執行，以期衡平；至原告敗訴部分，其假執行之聲請
    失所附麗，應予駁回。
七、訴訟費用負擔之依據：民事訴訟法第79條。
中    華    民    國   110    年    11    月    23    日
                  民事第五庭法  官   王耀霆
以上正本係照原本作成。
如對本判決上訴，須於判決送達後20日內向本院提出上訴狀。如
委任律師提起上訴者，應一併繳納上訴審裁判費。
中    華    民    國   110    年    11    月    23    日
                            書記官  陳莉庭
　
┌──────────────────────────┐
│附件                                                │
├─────┬────────────────────┤
│道歉信內容│致陳淑貞女士，為民國109 年8 月6 日我於  │
│          │104 人力資源網上使用不當言語即謂其長的像│
│          │整型前的斯容一事，係因一時衝動，我蔡嘉淑│
│          │深感抱歉且已反省，若造成陳淑貞女士不適，│
│          │請陳淑貞女士海涵。                      │
└─────┴────────────────────┘